臺灣臺北地方法院刑事判決　　　　　　　95年度易字第2538號
　　公　訴　人　臺灣臺北地方法院檢察署檢察官
　　被　　　告　甲○○
上列被告因詐欺案件，經檢察官提起公訴（九十五年度偵緝字第
六六六號），嗣因被告就被訴事實為有罪之陳述，經本院告知簡
式審判程序意旨，並聽取公訴人及被告之意見後，本院合議庭裁
定由受命法官獨任依簡式審判程序審理，茲判決如下：
    主    文
甲○○幫助連續意圖為自己不法之所有，以詐術使人將本人之物
交付，累犯，處有期徒刑月，如易科罰金，以銀元佰元（即
新臺幣玖佰元）折算壹日。
    犯罪事實
一、甲○○前於民國八十七年間，因犯詐欺案件，經臺灣嘉義地
    方法院於八十七年六月四日以八十七年度訴字第二三四號判
    處有期徒刑二年確定，其在八十七年七月十日入監執行，八
    十八年十月二十六日縮短刑期假釋出監，八十九年三月三十
    日假釋期滿未經撤銷，視為已執行完畢。
二、甲○○為圖蠅利，得預見提供自己帳戶予不明人士使用，將
    幫助他人詐取財物之情形下，仍基於幫助詐欺之犯意，於九
    十二年三月二十七日，將其在九十二年三月十二日所申辦之
    第一銀行西門分行、帳號：00000000000號帳戶
    之存摺、提款卡、密碼以新臺幣（下同）三千元之代價，販
    予真實姓名年籍均不詳之成年人使用。嗣該成年人於收受上
    開存摺及提款卡後，即基於意圖為自己不法所有之概括犯意
    ，連續於九十二年四月一日以電話聯絡乙○○、林明輝之方
    式施用詐術，佯稱係國稅局人員，通知辦理退稅，致乙○○
    、林明輝陷於錯誤，依其指示至銀行之自動櫃員機操作，分
    別自(1)乙○○之胞妹林美齡之第一商業銀行南投分行帳戶中
    轉匯款九萬九千八百九十九元至王銘達之臺北北門郵局00
    000000000000號帳戶後（王銘達所涉犯罪嫌，
    另由臺灣士林地方法院審理）。嗣於九十二年四月七日該姓
    名年籍均不詳之成年人，再從王銘達之上開帳戶轉帳至十萬
    元至甲○○之上開帳戶，而查獲上情。
二、案經臺灣士林地方法院檢察署（下稱士林地檢署）檢察官自
    動檢舉簽分呈請臺灣高等法院檢察署檢察長令轉臺灣臺北地
    方法院檢察署（下稱臺北地檢署）檢察官偵查起訴，甲○○
    於本院審理期間，經拘提傳喚無著，經本院於九十六年二月
    十三日發布通緝，嗣於九十六年三月七日緝獲歸案接受審理
    。
    理    由
壹、程序方面：
    按本件被告所犯係死刑、無期徒刑、最輕本刑為三年以上有
    期徒刑以外之罪，其於準備程序就前揭被訴事實為有罪之陳
    述，經本院告知簡式審判程序之旨，並聽取其與公訴人之意
    見後，本院認無不得或不宜改依簡式審判程序進行之處，爰
    依刑事訴訟法第二百七十三條之一第一項、第二百八十四條
    之一，裁定本件由受命法官獨任進行簡式審判程序，合先敘
    明。
貳、實體部分：
一、證據之認定：
    上述犯罪事實二部分，業具被告於本院審理時供承不諱（本
    院九十六年三月八日審判筆錄參照），且經被害人乙○○於
    檢察官偵查時證述明確（士林地檢署偵查卷第十二頁至第十
    三頁訊問筆錄參照），及證人王銘達之證述（士林地檢署偵
    查卷第三十七頁至第三十八頁訊問筆錄參照），並有被告之
    第一商業銀行西門分行上開帳戶之開戶申請書、印鑑卡、存
    提往來交易明細表，及被害人乙○○轉帳之自動櫃員機交易
    明細表在卷足憑（臺北地檢署偵查卷第二十六頁至第二十九
    頁、士林地檢署偵查卷第十五頁、第四十二頁至第五十一頁
    參照）。是依上述補強證據已足資擔保被告於本院審理中就
    前開犯罪事實所為之任意性自白具有相當程度之真實性，而
    得使本院確信被告前述自白之犯罪事實確屬真實，參照刑事
    訴訟法第一百五十六條第一項「被告之自白，非出於強暴、
    脅迫、利誘、詐欺、疲勞訊問、違法羈押或其他不正之方法
    ，且與事實相符者，得為證據。」，及同條第二項「被告之
    自白，不得作為有罪判決之唯一證據，仍應調查其他必要之
    證據，以察其是否與事實相符。」規定，本院自得依被告前
    述自白及各該補強證據認定被告確有為前述犯行，從而，本
    件事證明確，被告犯行堪以認定。
二、論罪科刑之法律適用：
  (一)新舊法比較：
    按刑法部分條文業於九十四年一月七日修正，九十四年二月
    二日公布，於被告行為後之九十五年七月一日施行，現行刑
    法第二條第一項規定：「行為後法律有變更者，適用行為時
    之法律，但行為後之法律有利於行為人者，適用最有利於行
    為人之法律。」，上開規定乃與刑法第一條罪刑法定主義契
    合，而貫徹法律禁止溯及既往原則，係規範行為後法律變更
    所生新舊法律比較適用之準據法，是刑法第二條本身雖經修
    正，但刑法第二條既屬適用法律之準據法，本身尚無比較新
    舊法之問題，應一律適用裁判時之現行刑法第二條規定以決
    定適用之刑罰法律，先予辨明。又本次刑法修正之比較新舊
    法，應就罪刑有關之共犯、未遂犯、想像競合犯、牽連犯、
    連續犯、結合犯、以及累犯加重、自首減輕暨其他法定加減
    原因（如身分加減）與加減例等一切情形，綜其全部罪刑之
    結果而為比較，最高法院九十五年五月二十三日九十五年度
    第八次刑庭會議決議可資參照。經查：
  1.刑法第三百三十九條第一項之詐欺取財罪，法定刑為五年以
    下有期徒刑、拘役或科或併科一千元以下罰金，而修正後刑
    法施行法增訂第一條之一規定：「中華民國九十四年一月七
    日刑法修正施行後，刑法分則編所定罰金之貨幣單位為新臺
    幣。九十四年一月七日刑法修正時，刑法分則編未修正之條
    文定有罰金者，自九十四年一月七日刑法修正施行後，就其
    所定數額提高為三十倍。但七十二年六月二十六日至九十四
    年一月七日新增或修正之條文，就其所定數額提高為三倍」
    ，比較修正後刑法施行法第一條之一與罰金罰鍰提高標準條
    例第一條規定，因對於詐欺取財罪所規定之罰金刑之最高額
    度均屬相同，並非刑罰法令之變更，無刑法第二條第一項比
    較新舊法之適用，應適用裁判時之刑法施行法第一條之一（
    最高法院九十五年度第二十一條刑事庭會議決議參照）。另
    刑法第三十三條第五款修正為：「主刑之種類如下：五、罰
    金：新臺幣一千元以上，以百元計算之」，是依修正後之法
    律，刑法第三百三十九條第一項詐欺取財罪所得科處之罰金
    刑為新臺幣三萬元，最低則為新臺幣一千元，與被告行為時
    之罰金罰鍰提高標準條例第一條前段規定之提高倍數十倍及
    修正前刑法第三十三條第五款規定之罰金最低額一元相比較
    ，新舊法關於上開二罪所得科處之罰金刑最高額並無不同規
    定，然新法將上開二罪罰金刑之最低額提高為一千元；因此
    ，比較上述修正前、後之刑罰法律，自以被告行為時關於刑
    法第三十三條第五款規定科處罰金刑之法律較有利於被告。
  2.刑法第二條第一項之規定，係規範行為後「法律變更」所生
    新舊法比較適用之準據法，故被告行為後刑法條文之修正，
    對於被告無有利或不利之情形者，即無適用修正後刑法第二
    條第一項之規定比較新舊法適用之問題 (最高法院九十五年
    度台上字第五五八九號判決參照)。本件被告係「故意犯」
    ，無論依修正前刑法第四十七條，或修正後刑法第四十七條
    第一項規定，所犯幫助詐欺罪部分均成立累犯，並無所謂有
    利或不利之情形，無適用修正後刑法第二條第一項規定比較
    新舊法適用之問題。
  3.至於連續犯刪除部分，因與被告本身論罪科刑情形無涉，乃
    不予論述，併予敘明。
  (二)查金融存款帳戶，屬於個人財產權益，其與儲戶存摺、印章
    、提款卡相結合，專屬性、私密性更高，除非本人或與本人
    具密切之關係者，難認有何理由可自由使用私人之存摺、印
    鑑及提款卡，一般人亦均有應妥善保管上開物件，防止被他
    人冒用之認知。且近來詐欺集團犯案每每利用人頭帳戶為其
    犯罪工具，若任意提供自己帳戶及其相關物件資料予不明人
    士使用，將有遭他人作為詐欺犯罪時，非正當資金進出之用
    之不法用途，此為具有社會生活經驗之成年人所得認識，本
    件被告任意交付其帳戶資料予不認識之人，即有以己帳戶供
    他人作為詐欺犯罪時使用之未必故意甚明。惟被告僅提供其
    帳戶之相關物件，為他人之詐欺取財犯行提供助力，尚無以
    自己實施詐欺犯罪之意思，而與他人有詐欺犯罪之犯意聯絡
    ，或被告有直接參與詐欺犯罪構成要件行為之分擔情事，尚
    非共同正犯。核被告所為，係犯刑法第三百三十九條第一項
    、第三十條第一項之幫助詐欺取財罪。被告幫助他人犯罪，
    應依刑法第三十條第二項從犯之規定，按正犯之刑減輕之。
  (三)查被告有如犯罪事實欄一之部分所載之犯罪科刑執行情形，
    有臺灣高等法院被告全國前案紀錄表一份在卷可稽，其前受
    有期徒刑執行完畢，於五年以內再犯本件有期徒刑以上之罪
    ，為累犯，應依刑法第四十七條第一項之規定加重其刑。並
    依刑法第七十一條第一項之規定先加後減之。
  (四)爰審酌被告因一時貪圖小利，出售帳戶供他人犯罪使用，影
    響社會正常交易安全，增加被害人尋求救濟之困難，並使犯
    罪之追查趨於複雜，及其提供帳戶所獲利益甚微，且於犯罪
    後坦承犯行不諱，暨被告犯罪之動機、目的、手段、生活狀
    況、品行、智識程度等一切情狀，量處如主文所示之刑，並
    依修正前刑法第四十一條第一項之規定諭知易科罰金之折算
    標準（按被告行為後，刑法業於九十四年二月二日修正公布
    ，九十五年七月一日起施行，其中刑法第四十一條第一項前
    段關於易科罰金之規定，修正前規定：「犯最重本刑為五年
    以下有期徒刑以下之刑之罪，而受六個月以下有期徒刑或拘
    役之宣告，因身體、教育、職業、家庭之關係或其他正當事
    由，執行顯有困難者，得以一元以上三元以下折算一日，易
    科罰金」，修正後規定：「犯最重本刑為五年以下有期徒刑
    以下之刑之罪，而受六個月以下有期徒刑或拘役之宣告者，
    得以新臺幣一千元、二千元或三千元折算一日，易科罰金」
    ，且罰金罰鍰提高標準條例第二條亦配合刪除，經比較修正
    前、後之法律之適用，以修正前之法律較有利於被告，附此
    敘明）。
據上論斷，應依刑事訴訟法第二百七十三條之一第一項、第二百
九十九條第一項前段，刑法第二條第一項前段、第三十條第一項
前段、第二項、第三百三十九條第一項、第四十七條第一項，修
正前刑法第五十六條、第四十一條第一項前段，廢止前罰金罰鍰
提高標準條例第二條，現行法規所定貨幣單位折算新臺幣條例第
二條，刑法施行法第一條之一，判決如主文。
本案經檢察官涂永欽到庭執行職務。
中　　華　　民　　國　　96　　年　　3 　　月　　22　　日
　　　　　　　　　刑事第九庭    法　官　葉珊谷
以上正本證明與原本無異。
如不服本判決，應於判決送達後10日內，向本院提出上訴狀。
　　　　　　　　　　　　　　　　書記官　顏淑華
中　　華　　民　　國　　96　　年　　3　　月　　22　　日
附錄本案論罪科刑法條全文：
中華民國刑法第三百三十九條：
意圖為自己或第三人不法之所有，以詐術使人將本人或第三人之
物交付者，處五年以下有期徒刑、拘役或科或併科一千元以下罰
金。
以前項方法得財產上不法之利益或使第三人得之者，亦同。
